臺灣板橋地方法院民事裁定　　　　　　100年度事聲字第189號
異議人即債權人　元大商業銀行股份有限公司
法 定 代 理 人　顏慶章
代　　理　　人　鍾世維
相對人即債務人　張肇華
代　　理　　人　王寶蒞律師
上列異議人對於本院司法事務官於中華民國100年5月10日所為之
99年度司執消債更字第50號裁定聲明異議，本院裁定如下：
    主    文
異議駁回。
    理    由
一、按關於更生或清算之程序，除本條例別有規定外，準用民事
    訴訟法之規定，消費者債務清理條例第15條定有明文。復按
    當事人對於司法事務官處理事件所為之終局處分，得於處分
    送達後10日之不變期間內，以書狀向司法事務官提出異議。
    司法事務官認前項異議有理由時，應另為適當之處分；認異
    議為無理由者，應送請法院裁定之。法院認第一項之異議為
    有理由時，應為適當之裁定；認異議為無理由者，應以裁定
    駁回之，民事訴訟法第240條之4第1至3項亦有明定。次按債
    務人有薪資、執行業務所得或其他固定收入，法院認更生方
    案之條件公允者，得不經債權人會議可決，逕依債務人之聲
    請或依職權以裁定認可更生方案，消費者債務清理條例第64
    條第1 項定有明文。次按消費者債務清理條例之制定，乃為
    使負債務之消費者得依本條例所定程序清理其債務，保障債
    權人之公平受償，以謀求消費者經濟生活之更生，故除有本
    條例第63條第1項、第64條第2項所定之情形外，法院得斟酌
    裁量認可更生方案。又法院逕行裁定認可更生方案前，應將
    更生方案之內容及債務人之財產及收入狀況報告書通知債權
    人，並使債權人有陳述意見之機會，惟債權人所為之陳述，
    僅供法院判斷是否逕行裁定認可更生方案之參考，並無拘束
    法院之效力。
二、本件異議意旨略以：（一）相對人所提更生履行期間之收支
    情形，相對人民國99年11月間財產及收入狀況報告書中自陳
    每月薪資收入約新臺幣（下同）45,000元，每月生活必要支
    出為34,499元，其後因工作變更，每月薪資收入銳減為40,0
    00元，且陳每月生活必要支出約21,000元，倘相對人所陳為
    真實、可信，相對人自99年3月2日受鈞院裁准開始更生程序
    起，即受法令保護，相對人在毋庸償還債務下，定累有一定
    數額之積極財產，相對人應提撥全部或一部分數額增加清償
    金額，減少債權人所受損失才是，而非容許債務人藉更生程
    式侵害無擔保及優先權債權人權益，卻一方面持續累積財產
    ，不啻與消費者債務清理條例協助債務人實質之經濟重建及
    衡平保障債權人公平受償之初衷，迭有扞格。又若相對人自
    鈞院裁准開始更生迄今，尚且未能累積資產，相對人如何得
    以順利履行自己承諾之更生方案，是縱相對人更生方案茍得
    法院裁定認可，相對人能否順利履行更生方案已非無疑。（
    二）按相對人更生方案觀之，第1至24期每期清償15,000元
    ，第25至27期每期清償19,500元，然以相對人之收入，扣除
    每月生活必要支出後，每月尚有賸餘19,000元可供支配，相
    對人卻僅願前24期每期清償15,000元，相對人揹負鉅額債務
    之際，為求債務之順利清償，本應忍受較其原本生活水準，
    甚至較一般社會大眾生活水準，更為節儉、清貧之生活，不
    僅為一般社會觀念所知悉，更為債務人於聲請更生之初即能
    預期，然債務人不思及此，甚每月預留4,000元作為緊急之
    花用，誠難讓人甘服；又相對人既前24期每期僅能清償15,0
    00元，且尚須預留4,000元作為緊急之花用，又如何得以自
    第25期起提高每期清償為19,500元，是相對人更生方案能否
    履行完畢，不卜可知，蓋更生方案無履行之可能，法院應不
    認可更生方案，消費者債務清理條例第63條第8款定有明文
    。爰依法聲明異議等語。
三、經查：
（一）本件相對人聲請更生，前經本院以98年度消債更字第682
      號民事裁定開始更生程序在案，有上開裁定在卷可參，而
      相對人任職於「客棧」即鼎燒小吃店，每月薪資約40,000
      元，確有薪資收入及受薪情形，有相對人提出之薪資表、
      薪資轉帳存摺等影本附於本院99年度司執消債更字第50號
      卷可稽。本院裁定准相對人開始更生程序後，相對人提出
      更生方案，以其平均每月薪資收入40,000元，扣除每月必
      要支出膳食費6,000元、捷運費用1,512元、其他交通費30
      0元、水費300元、電費900元、第四台收租費550元、電信
      費用600元、瓦斯費880元、醫療費用1,500元、健保費1,3
      00元、勞保費659元、生活用品費用500元、母親扶養費6,
      000元，共計21,001元後，以每月為1期，清償期6年，共7
      2期，第1至24期每期清償15,000元，第25至72期每期清償
      19,500元，總清償金額1,296,000元，清償成數為42.03%
      。本院司法事務官以該更生方案係公允適當且可行，予以
      認可。
（二）異議人主張以相對人之收入，扣除每月生活必要支出後，
      每月尚有賸餘19,000元可供支配，相對人卻僅願前24期每
      期清償15,000元，每月預留4,000元作為緊急之花用，誠
      難讓人甘服；又相對人既前24期每期僅能清償15,000元，
      且尚須預留4,000元作為緊急之花用，又如何得以自第25
      期起提高每期清償為19,500元，是相對人更生方案能否履
      行完畢，不可知等語。惟依相對人於99年12月27日提出之
      財產及收入狀況報告書所載，相對人每月生活及扶養費用
      支出為21,001元，扣除母親扶養費用6,000元、勞健保費1
      ,959元後，所餘13,042元為其個人之生活支出，而相對人
      罹患重度憂鬱症，領有重大傷病卡（見本院98年度消債更
      字第682號卷第101頁），另罹患重大難治之疾病，有臺北
      市聯合醫院門診處方明細影本附於本院99年度司執消債更
      字第50號卷可稽，衡其生理狀況，於重大傷病之相關費用
      減免外，堪認每月仍有支出醫療費用1,500元之必要，則
      相對人每月生活支出再扣除醫療費用1,500元後，僅餘11,
      542元作為相對人個人必要生活費用，已低於依100年7月1
      日施行之社會救助法規定計算之新北市每人每月最低生活
      費用11,832元，堪認相對人之支出並未逾一般人之生活程
      度。另相對人主張其於99年12月3日到職，因其工作之時
      間及環境，必然有可能其他工資扣款或其生病請假等，也
      有可能再於必要支出中增加或減少零頭費用，造成無法如
      期償還，以保守估計實領薪資介於37,000元至38,000之間
      等情（見相對人99年12月27日提出之財產及收入狀況報告
      書），依相對人提出之99年12月、100年1月、100年2月薪
      資表所示，相對人之本薪及加班費合計分別為37,736元、
      40,000元、11,521元，復參酌相對人之勞保局電子閘門查
      詢作業被保險人投保資料查詢所載，相對人於鼎燒小吃店
      之投保薪資僅20,100元，堪認相對人任職於鼎燒小吃店之
      初期每月確無法實際領取薪資40,000元，是相對人於扣除
      上述每月必要生活支出及扶養費用21,001元後，提出以每
      月為1期，清償期6年，共72期，第1至24期每期清償15,00
      0元之更生方案，尚屬合理，相對人復主張工作1至2年有
      調整加薪制度等語，亦屬常情，故將更生方案第25至72期
      提高每期清償金額為19,500元，以求增加還款總金額，應
      認相對人已盡其所能清償債務，且非無履行之可能，是異
      議人上開主張自不可採。
（三）異議人復主張相對人自99年3月2日受法院裁准開始更生程
      序起，即受法令保護，相對人在毋庸償還債務下，定累有
      一定數額之積極財產，相對人應提撥全部或一部分數額增
      加清償金額，減少債權人所受損失；若相對人自鈞院裁准
      開始更生迄今，尚且未能累積資產，相對人如何得以順利
      履行自己承諾之更生方案，是縱相對人更生方案茍得法院
      裁定認可，相對人能否順利履行更生方案已非無疑等語。
      惟異議人自本院99年3月2日裁定開始更生程序起，至99年
      12月20日止已更換過5次工作，且每份工作之薪水自1萬7
      千元至4萬3千元不等，期間更有2個月無工作之情形，有
      勞保局電子閘門查詢作業被保險人投保資料查詢影本附於
      本院99年度司執消債更字第50號卷可稽，故相對人於本院
      裁定開始更生程序後，其收入扣除必要生活支出及扶養費
      用後是否尚有賸餘，是否確有累積一定數額財產並非無疑
      ，而異議人就此部分主張亦未舉證以實其說，尚難採取；
      且判斷相對人之更生方案是否得依消費者債務清理條例第
      64條裁定認可之情形，應以裁定當時相對人所有可得確定
      之薪資或其他固定收入為據，尚不得以過去曾發生而現在
      未可得，或將來不確定發生之薪資或其他固定收入之獲得
      ，據為認可更生方案之依據，是異議人自不得逕以相對人
      過去之收入及支出狀況無累積財產，評斷相對人於更生方
      案履行期間，無履行可能，則異議人此部分主張，亦不可
      採。故本院司法事務官就相對人所提之更生方案，應認其
      條件核屬公允、適當、可行。又查無消費者債務清理條例
      第63條第1項或同條例第64條第2項所定不予認可之情形，
      逕依本條例第64條第1項裁定予以認可相對人所提更生方
      案，並依本條例第62條第2項酌定其生活限制，於法並無
      不合，異議人之聲明異議，為無理由，應予駁回。
四、結論：本件聲明異議為無理由，依民事訴訟法第240條之4第
    3項後段，裁定如主文。
中    華    民    國   100    年    10    月    3     日
                  民事第一庭  法  官  許瑞東
上為正本係照原本作成。
如不服本裁定，應於裁定送達後10日內，以書狀向本院提出抗告
，並繳納抗告費新臺幣1,000 元。
中    華    民    國   100    年    10    月    3     日
                              書記官  李淑卿